【裁判字號】    92,上易,894
【裁判日期】    920321
【裁判案由】    誹謗
【裁判全文】
臺灣高等法院臺中分院刑事判決                    九十二年度上易字第八九四號
    上  訴  人  臺灣臺中地方法院檢察署檢察官
    被      告  丙○○
    被      告  戊○○
右上訴人因誹謗案件，不服臺灣臺中地方法院九十二年度上易字第八九四號，中華民
國九十二年三月二十一日第一審判決（起訴案號：臺灣臺中地方法院檢察署九十年度
偵字第一九四七六號），提起上訴，本院判決如左：
    主      文
上訴駁回。
    理      由
一、本案經本院審理結果，認第一審判決被告公訴不受理，認事用法均無不當，應予
    維持，並引用第一審判決書記載之證據，理由除後述外亦引用之（如附件）。
二、上訴人即檢察官以告訴人屢稱被告等在其告訴後仍繼續散布系爭資料，且被告丙○○於九十一年八月六日偵查中供稱：九十年他字第一四一○號案內台中縣房屋
    仲介商業同業公會開會時由伊寄系爭資料給他們會員，告訴人於九十一年一月十
    七日偵查中所提出台中市皮革製品職業商業同業公會八十九年十二月十四日第二
    十二屆第三次臨時常務理監事會議即根據被告二人之資料而召集，告訴人於告訴
    時未逾六個月之告訴期間，原審判決公訴不受理不當為由上訴，惟訊據被告二人
    均堅稱：係在九二一地震前寄的等語，而告訴人雖指稱被告二人於其提出告訴後
    仍陸續散發系爭資料，然其所舉之證人己○○、壬○○、乙○○、庚○○、嚴元
    等人均證稱並未收過系爭資料等語，證人丁○○證述：伊未聽過系爭資料上之事
    情等語，又被告丙○○於九十一年八月六日偵查中係供稱：九十年他字第一四一
    ○號案內台中縣房屋仲介商業同業公會開會時由伊寄系爭資料給他們會員，大約
    在八十七、八年間，九二一地震前寄的否不記得了等語，有筆錄在卷可稽，並未
    供稱於八十八年九月二十一日後仍有繼續寄送散布，且台中縣房屋仲介商業同業
    公會第一屆第六次理監事聯席會議係在八十七年十二月二十日（見他字卷第五十
    六頁），另告訴人於九十一年一月十七日偵查中所提出台中市皮革製品職業商業
    同業公會八十九年十二月十四日第二十二屆第三次臨時常務理監事會議，係由謝
    見義主持，討論案由告訴人報案指控置於會館四樓之物品遭竊，要告幹事林小姐
    及向四樓房客稱四樓的房子係伊所有，其不能搬進來，有該會議紀錄在卷可參，
    被告等堅決否認有提供此部分資料，並無證據足證明係何人於何時提供，均難據
    為不利被告二人之認定，檢察官右開上訴並無理由，應予駁回。
三、台灣台中地方法院檢察署移送併辦之九十二年度偵字第七○六七號案與本件係事
    實上同一案件，本件雖駁回上訴，該案爰不另為退回移送單位之諭知。
四、據上論斷，應依刑事訴訟法第三百七十三條、第三百六十八條，判決如主文。
本案經檢察官甲○○到庭執行職務。
中      華      民      國      九十二     年     十      月     二     日
                                臺灣高等法院臺中分院刑事第九庭
                                      審判長法  官  陳  筱  珮
                                            法  官  吳  重  政
                                            法  官  康  應  龍
右正本證明與原本無異。
不得上訴。
                                            書記官  黃  薰  慧
中      華      民      國      九十二     年     十      月     三     日
                                                                        Ｒ
臺灣臺中地方法院刑事判決                          九十二年度易字第七三六號
    公  訴  人  臺灣臺中地方法院檢察署檢察官
    被      告  丙○○  男  六十九歲（民國○○○年○月○○○日生）
                        住臺中市○區○○路一二六巷四號
                        身分證統一編號：Ｚ000000000號
                戊○○  男  六十八歲（民國○○○年○月○日生）
                        住臺中市○區○○路二段十七號
                        身分證統一編號：Ｚ000000000號
右列被告因誹謗案件，經檢察官提起公訴（九十年度偵字第一九四七六號)，本院判
決如左：
    主  文
本件公訴不受理。
    理  由
一、公訴意旨略以：被告丙○○、戊○○與告訴人辛○○及案外人陳金源、庚○○，
    前分別擔任臺中市皮革製品職業工會（下稱皮革工會）之常務監事、常務理事、
    常務財務等職務，被告丙○○、戊○○因皮革工會之事務與告訴人交惡，且被告
    丙○○、戊○○與告訴人另因臺中市皮革製品職業商業同業公會（下稱皮革商會
    ）之事務曾發生糾紛，雙方互提訴訟後，被告丙○○、戊○○明知其告訴告訴人
    及案外人陳金源、庚○○等人擅自將該皮革工會公款新台幣（下同）三十萬元侵
    佔入己等，告訴人涉嫌背信、偽造文書等訴訟已經檢察官認為證據不足而為不起
    訴處分確定，被告丙○○並於民國八十五年五月二十九日書立「本人丙○○對於
    會館基金計算有所誤解，造成對皮革製品商會方面誤會，在此本人願向商會理事
    長辛○○表示道歉，並請代轉向商會理監事表示歉意。ＰＳ：因誤會商會方面侵
    用工會資金，經理監事會清查結果證實並無此事，特在此給予澄清。致歉人：丙○○。中華民國八十五年五月二十九日。」之道歉書，而告訴人已轉任臺中縣房
    屋仲介商業同業公會理事長。被告丙○○竟意圖散布於眾，而基於以散布文字誹
    謗告訴人名譽之概括犯意，連續於八十七、八十八年間，在臺中縣房屋仲介商業
    同業公會開會前，將記載有指摘「辛○○將臺中市皮革工會三百多萬元工程費帳
    簿遺失，用相同的手段移到仲介再騙，這種無恥的大騙子從臺中市騙到臺中縣」
    之足以毀損他人名譽之文宣紙張，以及記載有指摘「辛○○．．．公器私用．．
    ．一手遮天．．．，視眾理監事或成員為玩偶．．」（背面書有八十七年六月八
    日日期者）等之足以毀損他人名譽之文宣紙張，分別陸續寄送給臺中縣房屋仲介
    商業同業公會之會員，以期影響該臺中縣房屋仲介商業同業公會會員對告訴人之
    信任，損害告訴人之名譽。被告戊○○亦意圖散布於眾，而基於散布文字誹謗告
    訴人名譽之概括犯意，連續於八十八年間九月二十一日前，將記載有指摘「惡人
    告狀，辛○○指使陳金源、庚○○（誣告），三人狼狽為奸，同流合污，盜領（
    指臺中市皮革）工會公款三十萬。．．．辛○○包工商會、會館工程款，帳目不
    清，（這種害蟲良心何在。．．．不要臉」之足以毀損他人名譽之文宣紙張，以
    及記載有指摘「辛○○想盡辦法設計給陳金源二人狼狽為奸，八十二年會館工程
    亂造改為欠商會三十萬元，硬死強搶大家〔血汗錢〕」之足以毀損他人名譽之文
    宣紙張；以及記載有指摘「前常務丙○○〔證實〕工會無欠商會的錢，這是辛○○專門用的〔鬼計〕，自（民國）八十五年前常務離職了後，會館基金明的是工
    會收，暗的是〔辛○○專用款〕」之足以毀損他人名譽之文宣紙張；記載有指摘
    「承租人（辛○○）商會理事長，即將卸任還想好好撈一筆，結果遭部份商工會
    ，正義理監事封殺掉，（個人硬死要公錢）」之足以毀損他人名譽之文宣紙張，
    分別陸續寄送給被告戊○○得知之所有認識告訴人之人，以損害告訴人之名譽。
    嗣告訴人經臺中縣房屋仲介商業同業公會會員及友人轉知，始知上情，且告訴人
    果因被告丙○○、戊○○寄送上開文宣，造成臺中縣房屋仲介商業同業公會會員
    對其信任動搖而去職，因認被告丙○○、戊○○均係涉犯刑法第三百十條第二項
    加重誹謗罪嫌。
二、按告訴乃論之罪，其告訴應自得為告訴之人知悉犯人之時起，於六個月內為之。
    又告訴或請求乃論之罪，其告訴已逾告訴期間者，應諭知不受理之判決，並得不
    經言詞辯論為之，刑事訴訟法第二百三十七條第一項、第三百零三條第三款、第
    三百零七條分別定有明文。
三、經查，本件告訴人告訴被告丙○○、戊○○誹謗案件，檢察官起訴認被告丙○○
    、戊○○係犯刑法第三百十條第二項加重誹謗罪，依同法第三百十四條之規定，
    須告訴乃論。惟查，依檢察官起訴所指被告丙○○之為本件誹謗之犯罪時間為八
    十七、八十八年間，被告戊○○為本件誹謗之犯罪時間為八十八年九月二十一日
    之前；且訊之告訴人知悉被告丙○○、戊○○為本件誹謗之時間，則據告訴人指
    稱被告二人開始散發時，即有同業將被告二人所散發之文宣紙張等交予告訴人，
    故其於被告二人開始散發時即已知悉。然告訴人迄九十年四月十三日始向臺灣臺
    中地方法院檢察署提出誹謗之告訴，亦據告訴人指述明確，並有告訴狀上臺灣臺
    中地方法院檢察署收發室收狀之戳章在卷可查；計算自告訴人知悉被告有前揭公
    訴人所指之誹謗行為，至告訴人向臺灣臺中地方法院檢察署提出告訴時之九十年
    四月十三日止，顯已經逾六個月之告訴期間，依照上開說明，本件爰不經言詞辯
    論，逕為諭知不受理之判決。
據上論斷，應依刑事訴訟法第三百零三條第三款、第三百零七條，判決如主文。
中      華      民      國    九十二    年      三      月    二十一    日
                              臺灣臺中地方法院刑事第一庭
                                      法  官  林  源  森
右正本證明與原本無異。
如不服本判決，應於收受本判決後十日內向本院提出上訴書狀，其未敘述上訴理由者
，並得於提起上訴後十日內向本院補提理由書狀（均須按他造當事人之人數附繕本）
「切勿逕送上級法院」。
                                      書記官
中      華      民      國    九十二    年      三      月    二十四    日


司法院資訊處製作；財團法人民間司法改革基金會備份。
